【裁判字號】    97,交聲,43
【裁判日期】    970630
【裁判案由】    聲明異議
【裁判全文】
臺灣高雄地方法院交通事件裁定      97年度交聲字第43、44號
原處分機關  交通部公路總局高雄區監理所旗山監理站
異  議  人
即受處分人  乙○○○
上列異議人因違反道路交通管理處罰條例案件，對於交通部公路
總局高雄區監理所旗山監理站於民國96年12月14日所為之處分（
旗監違字第裁85-NO0000000號），聲明異議，本院裁定如下：
    主  文
原處分撤銷。
乙○○○不罰。
    理  由
一、異議意旨略以：異議人即受處分人乙○○○所有之汽車牌照
    號碼VU-2611號於民國96年10月8日21時10分許，在高雄縣鳥
    松鄉○○路上，為警當場查獲懸掛在甲○○所有之車號4770
    -NY號之車身上而行駛於道路，故經警以異議人有牌照供他
    車使用之違規行為，而開單舉發，嗣由交通部公路總局高雄
    區監理所旗山監理站依道路交通管理處罰條例第12條第1項
    第5款、第12條第2項規定，裁處異議人罰鍰新臺幣（下同）
    5400元，並吊銷牌照。異議人係因事務繁忙，平日沒有使用
    伊所有之VU-2611號自用小客車，故遲至96年10月13日始發
    覺伊所有之該車車牌遭竊，發覺後便馬上於同日即96年10月
    13日向警方報明失竊而待警調查處理。此外，異議人與車號
    4770-NY號之車主甲○○、駕駛人丙○○均素不相識，怎麼
    可能違法借車牌供予其等使用。故伊所有之VU-2611號車牌
    絕非係異議人借予甲○○或丙○○使用，確係失竊，何人所
    竊，亦有查明之必要，為此不服原處分而聲明異議。
二、按汽車牌照借供他車使用或使用他車牌照行駛者，處汽車所
    有人新臺幣3千6百元以上1萬零8百元以下罰鍰，並禁止其行
    駛；牌照、號牌吊銷之，道路交通管理處罰條例第12條第1
    項第5款及第2項分別定有明文。又按法院受理有關交通事件
    ，準用刑事訴訟法之規定，道路交通管理處罰條例第89條前
    段亦有明文。次按犯罪事實應依證據認定之，無證據不得認
    定犯罪事實，刑事訴訟法第15 4條第2項亦定有明文。又認
    定不利於被告之事實，須依積極證據，苟積極證據不足為不
    利於被告事實之認定時，即應為有利於被告之認定，更不必
    有何有利之證據，此有最高法院30年上字第816號判例可稽
    ，合先敘明。
三、經查，
(一)、丙○○於96年10月8日21時10分許駕駛4770-NY號自用小客車
    而懸掛著異議人所有之VU-2611號車牌，行駛在高雄縣鳥松
    鄉○○路時，經警當場攔檢舉發等情，有本案舉發違反道路
    交通管理事件通知單附卷可稽。
(二)、證人甲○○於97年4月23日本院調查時到庭具結證述：車號4
    770NY車輛是伊之佳大冷凍食品公司所有，該車平時停放在
    大東路附近的停車場或路邊，當時是丙○○開車，伊坐在副
    駕駛座上，伊等都沒有發現車牌被人調換了，直到警察路上
    攔停開單，伊才知道，故當天晚上伊等就去成功派出所報案
    失竊，警察表示請伊等隔天再來報案，所以伊是在96年10月
    9日才在成功派出所製作筆錄並報案遺失，後來過了約2、3
    個月後，凱旋派出所通知伊失竊的車牌業經尋回，還有叫伊
    去製作筆錄並簽署贓物認領保管單，伊有領回失竊的4770-N
    Y號車牌，伊與異議人完全不認識，也沒有向異議人借用VU-
    2611號車牌來使用，更沒有行竊該車牌等語綦詳在卷，核與
    證人丙○○於同日本院調查時證述：伊當時駕駛車號4770-N
    Y車輛要去鳥松鄉長庚醫院，回程途中，伊搭載著甲○○，
    甲○○坐在副駕駛座，當被警察攔停開單舉發時，伊等才發
    現車牌被調換了，是前後兩面車牌都被調換了，伊等發覺車
    牌失竊後，當天晚上就有去報案，隔天也有去一次，但報案
    情形伊不清楚，是甲○○一個人去報案的，伊不認識異議人
    ，也沒有向異議人借用車牌，亦沒有行竊該車牌等語相符，
    且經本院調取96年11月11日證人甲○○之警詢筆錄、同日贓
    物認領保管單、車輛尋獲電腦輸入單、96年10月9日證人甲○○警詢筆錄、車輛協尋電腦輸入單等資料，經核無訛，是
    證人等所述，堪可採信。足認異議人之VU-2611號車牌兩面
    係遭不明人士擅自調換至車牌亦失竊之甲○○4770-NY號車
    輛之上，並非異議人借予甲○○、丙○○使用者。
(三)、至異議人雖遲至96年10月13日始向警報案失竊車牌，而本件
    經警舉發之日係96年10月8日，然據異議人自稱：是因為平
    時忙碌，沒有發現自己的車牌失竊等語，尚非毫無可能，堪
    可採信。
(四)、是本件尚難以丙○○駕駛4770-VY號車輛而懸掛異議人所有
    之號碼VU-2611號車牌，即遽認異議人有「牌照借供他車使
    用」之違規行為，原處分指異議人有牌照借供他人使用之違
    規行為，復查無其他積極證據可供證明，依照前開說明，自
    難為異議人不利之認定。
四、綜上所述，異議人之異議為有理由，原處分於法尚有未合，
    應由本院裁定將原處分撤銷，並另為異議人不罰之諭知，以
    資適法。
五、據上論斷，應依道路交通案件處理辦法第20條前段，裁定如
    主文。
中    華    民    國    97    年     6    月    30    日
                  交通法庭  法  官   吳金芳
以上正本證明與原本無異。
如不服本裁定應於送達後5日內向本院提出抗告狀。
中    華    民    國    97    年    7     月    4     日
                            書記官    武凱葳


司法院資訊處製作；財團法人民間司法改革基金會備份。
